【裁判字號】    92,交上訴,814
【裁判日期】    920610
【裁判案由】    業務過失致死
【裁判全文】
臺灣高等法院臺中分院刑事判決            民國九十二年度交上訴字第八一四號
    上  訴  人  臺灣苗栗地方法院檢察署檢察官
    被      告  丙○○
    選任辯護人  魏早炳
                李克欣
                魏翠亭
右上訴人因被告業務過失致死案件，經檢察官聲請簡易判決處刑，原審改用通常程序
審理，不服臺灣苗栗地方法院中華民國九十二年三月三十一日第一審判決（民國九十
一年度訴字第三六四號，起訴案號：臺灣苗栗地方法院檢察署民國九十一年度偵字第
二一一０號），提起上訴，本院判決如左：
    主      文
上訴駁回。
    事      實
一、丙○○係苗栗縣後龍鎮大庄里大庄十二之六號明發土木包工業之負責人，係從事
    工程業務之人。其於民國（下同）九十一年四月二十九日向苗栗縣政府承包南港
    里過港野溪整治工程，其本應注意對防止有墜落、崩塌之虞之作業場所所引起之
    危害，應有符合標準之必要安全衛生設備，及從事露天開挖作業，其垂直開挖最
    大深度應妥為設計，如其深度在一‧五公尺以上且有崩塌之虞者，應設擋土支撐
    ，且依當時情形，並無不能注意之情事，竟疏未注意，在苗栗縣後龍鎮省道台六
    十一線北上一一一‧四公里北溪橋上游處之工地挖掘深度達三‧六公尺深之河道
    時，未設置擋土支撐，亦未於河畔之臨時便道上鋪設足夠寬度之鐵板等符合標準
    之必要安全措施。嗣於九十一年五月七日中午十二時三十分許，國產實業建設股
    份有限公司（下稱國產公司）之勞工劉爵榮駕駛車號三Ｖ—一五六號混凝土預拌
    車，運送預拌混凝土前往，於倒車進入上址時，亦疏未注意因混凝土預拌車之右
    側輪胎未壓到鐵板，而壓在開挖面上緣之土砂上，導致野溪邊坡開挖上緣因壓力
    過大而崩塌，致混凝土預拌車翻落至野溪底部，劉爵榮因此受有胸部鈍力損傷合
    併多發肋骨骨折之傷害而當場死亡。丙○○並在其犯罪未被有偵查犯罪權限之機
    關及公務員發覺前，委由陳淑燕向苗栗縣警察局竹南分局南勢派出所自首，進而
    接受審判。
二、案經苗栗縣警察局竹南分局報請暨臺灣苗栗地方法院檢察署檢察官據報相驗後自
    動檢舉聲請簡易判決處刑。
    理      由
一、右開事實業，業據被告丙○○於偵查中及本院審理時坦承不諱，核與告訴人即劉
    爵榮之妻乙○○指訴劉爵榮因車輛翻覆溪底而壓斃情節相符。又被害人劉爵榮因
    此受傷死亡，亦經臺灣苗栗地方法院檢察署檢察官督同檢驗員相驗屬實，製有相
    驗筆錄、相驗屍體證明書、驗斷書及相驗照片在卷可憑，並有為恭醫院診斷證明
    書可參。被告於原審審理時雖矢口否認有何過失，辯稱：伊與國產公司間係單純
    之買賣關係，其買賣費用包含：國產公司應將預拌混凝土安全送至伊之模槽內，
    賣方於送貨前理應現場查勘，如有安全之虞，國產公司應拒絕送貨；伊已依國產
    公司之指示鋪設鐵板，以供混凝土預拌車通過，伊並未再接到國產公司改善之通
    知，顯見其過失在司機劉爵榮；行政院勞工委員會認被告與國產公司間具承攬關
    係，實係錯誤；是伊既與國產公司非承攬關係，伊無何違反勞工安全衛生法，伊
    既無何注意義務可言，亦無過失等語。然姑不論被告與國產公司究係買賣抑或承
    攬關係，其因自己於右開北溪橋上游處之工地挖掘深度達三‧六公尺深之河道時
    ，其未設置擋土支撐，亦未於河畔之臨時便道上鋪設足夠寬度之鐵板等符合標準
    之必要安全措施，其本可預見有發生一定結果之危險者，其即負防止其發生之義
    務（刑法第十五條第二項參照）。否則如有人私自進入該工地而於上開處墜落致
    死，被告豈能稱無法律上或契約上防止之義務而免責！況按勞工安全衛生法第五
    條第一項第五款規定：「雇主對於左列事項應有符合標準之必要安全衛生設備：
    五、防止有墜落、崩塌等之虞之作業場所所引起之危害」，營造安全衛生設施標
    準第七十一條規定：「雇主雇用勞工從事露天開挖，其垂直開挖最大深度應妥為
    設計，如其深度在一‧五公尺以上且有崩塌之虞者，應設擋土支撐」，縱被告所
    稱與劉爵榮無僱用關係為實在，惟被告仍應考量施工現場開挖深度達三‧六公尺
    ，而現場土質鬆軟，顯有崩塌之虞，有現場照片及行政院勞工委員會中區勞動檢
    查所職業災害檢查報告書可參，被告身為工地現場負責人，本應注意及此，設置
    適當之擋土支撐並鋪設足夠之鐵板，防止任何可預見之危險，而依當時情形並無
    不能注意之情事，被告竟疏未注意，其顯有過失甚明，被告於原審審理時矢口否
    認，並為上開辯解，乃屬圖卸刑責之詞，不足採取。，本件事證明確，被告所辯
    不足採，被告犯行洵堪認定，應予依法論科。
二、核被告所為，係犯刑第二百七十六條第二項之業務過失致死罪。被告於犯罪未被
    發覺前，已向警察機關自首，進而接受審判，有相驗案件初步調查報告表附卷可
    稽，應依自首之規定減輕其刑。原審適用刑法第二百七十六條第二項、第六十二
    條前段、第四十一條一項前段、罰金罰鍰提高標準條例第一條前段、第二條之規
    定，審酌被告違反規定之情節輕重、於事故發生後隨即與死者家屬達成和解並給
    付賠償，有和解書一份附卷可稽，其前因犯業務過失致死罪經原法院判處有期徒
    刑六月，緩刑二年，於九十一年五月三十一日確定，尚在緩刑期間等一切情狀，
    量處有期徒刑陸月，並諭知易科罰金之折算標準。又雖公訴人於聲請簡易判決處
    刑書求刑有期徒刑六月，嗣於論告書又求處有期徒刑十月，惟被告業已與被害人
    達成和解，被告經此偵審、科刑教訓，應知警惕，因認量處上開之刑，已足以懲
    戒，附此敘明。原審認事、用法及量刑，均無不當，檢察官上訴意旨認原審量刑
    過輕，指摘原判決不當，惟查被告對於本件之犯罪自首，已與被害人家屬成立民
    事和解，履行賠償義務，足見其犯罪後態度良好，且公訴人於聲請簡易判決處刑
    書亦求刑有期徒刑六月，原審所為之量刑尚稱妥適，並無過輕之情形，檢察官上
    訴為無理由，應予駁回。
三、據上論斷，應依刑事訴訟法第三百六十八條，判決如主文。
本案經檢察官甲○○到庭執行職務。
中      華      民      國      九十二  年      六      月      十      日
                                臺灣高等法院臺中分院刑事第九庭
                                      審判長法  官  陳  筱  珮
                                            法  官  趙  春  碧
                                            法  官  吳  重  政
右正本證明與原本無異。
如不服本判決應於收受送達後十日內向本院提出上訴書狀，其未敘述上訴之理由者並
得於提起上訴後十日內向本院補提理由書（均須按他造當事人之人數附繕本）。
                                            書記官  林  育  德
中      華      民      國      九十二  年      六      月      十一    日
附錄：
刑法第二百七十六條
因過失致人於死者，處二年以下有期徒刑、拘役或二千元以下罰金。
從事業務之人，因業務上之過失犯前項之罪者，處五年以下有期徒刑或拘役，得併科
三千元以下罰金。
                                                                        Ａ


司法院資訊處製作；財團法人民間司法改革基金會備份。
